臺灣高雄地方法院民事判決　　　　　　　95年度訴字第3517號
原　　　告　台灣銀行股份有限公司
法定代理人　羅澤成
訴訟代理人　丙○○
　　　　　　戊○○
被　　　告　新生資產管理股份有限公司
法定代理人　甲○○
訴訟代理人　乙○○
　　　　　　邱彥豪
被　　　告　龍星昇第七資產管理股份有限公司
法定代理人　庚○○
訴訟代理人　己○○
上列當事人間分配表異議之訴事件，本院於民國95年6 月28日言
詞辯論終結，判決如下：
    主  文
本院九十四年度執字第八三二三號給付價金強制執行事件，於民
國九十五年八月十七日製作之分配表「表二」部分，就被告新生
資產管理股份有限公司所受分配金額新臺幣肆拾伍萬參仟貳佰柒
拾壹元；及被告龍星昇第七資產管理股份有限公司所受分配金額
新臺幣壹拾萬參仟零伍拾壹元，均應予剔除。
訴訟費用由被告負擔。
    事實及理由
一、本件原告之法定代理人原為丁○○，於訴訟進行中已變更為
    羅澤成，並已依法聲明承受訴訟，有原告銀行營業執照影本
    在卷可憑（見本院卷第175 頁），核無不合，自應予准許。
二、本件原告起訴主張：
  (一)緣訴外人宜聖企業股份有限公司（下稱宜聖公司）於民國83
    年起陸續向原告貸款，並提供其所有坐落於高雄縣仁武鄉○
    ○段1348地號土地及其上建號518 、519 、520 、1000號等
    4 筆建物，及訴外人陳玉蓮所有坐落同前地段1352、1357、
    1358、1363、1364、1366號等6 筆土地設定最高限額新臺幣
    （下同）5 億元之抵押權予原告為借款之擔保。嗣原告於94
    年2 月5 日以本院88年度拍字第1541號民事裁定為執行名義
    ，並以宜聖公司及陳玉蓮為債務人，就其2 人所有供原告設
    定最高限額5 億元抵押權之上開抵押物聲請強制執行，並經
    本院以94年度執字第8323號受理在案。本院於94年4 月7日
    至現場勘測、複丈時，發現建號519 、520 號建物均已拆除
    ，惟同段1348地號土地上有未辦保存登記編為臨時建號
    1409-1號建物及同段1352、1357、1358、1363、1364、1366
    號等6 筆土地上有未辦保存登記編為臨時建號1409號建物（
    下稱系爭1409號建物），並於94年9 月2 日聲請一併拍賣上
    開未辦保存登記建物，經本院於95年4 月21日拍定予訴外人
    陳憲富。
  (二)本院於94年度執字第8323號強制執行事件中，於95年8 月17
    日所製作之分配表「表二」係就未保存登記建物中之系爭14
    09號建物拍賣所得價款之分配。被告新生資產管理股份有限
    公司（下稱新生公司）於95年1 月16日具狀向本院聲請強制
    執行時，執行之標的物僅為同段1348、1352、1357、1358、
    1363、1364、1366地號等7 筆土地及坐落在1348地號土地上
    之建號518 、519 、520 、1000、1409-1號等5 筆建物，而
    系爭1409號建物非屬被告新生公司執行之標的，故被告新生
    公司自不得就系爭1049號建物拍賣所得之價金，予以分配受
    償。另被告龍星昇第七資產管理股份有限公司 (下稱龍星昇
    公司）受讓原假扣押債權人即訴外人中興商業銀行股份有限
    公司（下稱中興商銀）之債權，為假扣押債權人，訴外人中
    興商銀於86年5 月13日向本院聲請假扣押宜聖公司之財產時
    ，該假扣押之標的物為宜聖公司所有坐落同段1348地號土地
    及其上建號1000、518 、519 等3 筆建物，並未包括未辦保
    存登記之系爭1409號建物，且其就本院94年度執字第8323號
    強制執行事件，亦未具狀聲明參與分配，因此其就系爭1409
    號建物拍賣所得價款，亦不得分配受償。
  (三)本院94年度執字第8323號強制執行事件於95年8 月17日所製
    作之分配表「表二」部分，係就系爭1409號建物之拍定價款
    予以分配，被告等既不得就系爭1049號建物之拍賣所得價款
    分配受償，該分配予被告等之債權額均應予剔除。為此，依
    強制執行法第41條第1 項提起本件訴訟，並聲明：本院94年
    度執字第8323號強制執行事件，於95年8 月17日製作之分配
    表「表二」部分，被告新生公司所受分配之453,271 元及被
    告龍星昇公司所受分配之103,051 元，均應予剔除。
三、被告新生資產公司辯稱：伊於95年1 月16日具狀向本院執行
    處聲請強制執行時，執行之標的固僅為同段1348、1352、
    1357、1358、1363、1364、1366地號等7 筆土地及坐落在
    1348地號土地上之建號518 、519 、520 、1000、1409-1號
    等5 筆建物，而不包括系爭1409號建物，且漏未記載就系爭
    1409號建物參與分配，然依強制執行法第33條規定，後案參
    與分配債權人聲明參與分配之效力，亦應及於前案聲請強制
    執行之一切程序，且債務人之全部財產為債權人債權之總擔
    保，故被告新生公司仍得就系爭1409號建物之拍賣價金分配
    受償等語抗辯，並聲明：原告之訴駁回等語。被告龍星昇公
    司亦辯稱：假扣押保全執行程序在先，金錢債權執行在後，
    司法實務上亦認係終局執行債權人聲請調卷拍賣，如經拍定
    換價，假扣押債權人就其保全之債權，當然發生參與分配之
    效果，其所應分配之金額自應予提存，亦俟假扣押債權人所
    保全之債權，獲得本案勝訴或有其他終局執行名義後，即得
    就該提存之分配金額受償。假扣押係保全金錢債權之執行，
    自可與金錢債權之終局執行並存，我國強制執行法對保全程
    序執行後，有多數債權人，無論係基於對人或對物再聲請終
    局執行時，即採「合一執行程序」原則，兼採查封及終局執
    行優先原則，故實務上他債權人再聲請強制執行時，應予調
    卷或併案執行辦理。依據強制執行法第33條之規定，其固未
    就系爭1409號建物為假扣押，但原告既然已聲請強制執行，
    依該條規定，系爭1409號建物也應該合併執行，依強制執行
    法第33條後段之規定，被告龍星昇公司應可參與分配等語，
    並聲明：請求駁回原告之訴，訴訟費用由原告負擔，如受不
    利之判決，願供擔保，聲請免為假執行。
四、兩造不爭執事項為：
  (一)原告於94年2 月5 日以本院88年度拍字第1541號民事裁定為
    執行名義，並以訴外人宜聖公司及陳玉蓮為債務人，就抵押
    物即宜聖公司所有同前地段1348地號及其上建號518 、51 9
    、520 、1000號4 筆建物，與陳玉蓮所有坐落同前地段13
    52、1357、1358、1363、1364、1366號等6 筆土地聲請強制
    執行，經本院以94年度執字第8323號受理在案。本院於94年
    4 月7 日至現場勘測、複丈時，發現同段1348地號土地上有
    未辦保存登記之建號1409-1號建物及同段1352、1357、1358
    、1363、1364、1366地號等6 筆土地上有未辦保存登記之系
    爭1409號建物，原告並於94年9 月2 日聲請就上開未辦保存
    登記建物一併拍賣，經本院於95年4 月21日拍定予訴外人陳
    憲富。
  (二)被告新生資產公司於95年1 月16日以債權憑證為執行名義，
    並以訴外人宜聖公司、吳石田、王朱為、王太真、吳新居（
    聲請狀誤載為王新居）等5 人為債務人，就前述7 筆土地及
    坐落1348地號土地上之建號518 、519 、520 、1000、1049
    -1號等5 筆建物聲請強制執行，經本院以95年度執字第6035
    號受理在案，被告新生公並未系爭1409號建物聲請強制執行
    。
  (三)被告龍星昇公司之前手中興商銀於86年5 月13日聲請假扣押
    債務人宜聖公司、吳石田、王太真、王朱為、吳新居等5 人
    之財產，並經本院以86年度全執字第1312號受理在案，其中
    中興商銀所假扣押之宜聖公司財產，只有同前地段1348地號
    土地及坐落其上之建號1000,518,519號等3 筆建物，並未包
    含系爭1409號建物。
  (四)以上有抵押權設定契約書、他項權利證明書、土地建物謄本
    影本、民事執行處函、民事強制執行聲請狀、民事裁定影本
    、民事陳報狀、拍賣公告影本、本院民事執行處通知、分配
    表影本等附卷可參（見本院卷第74至165 頁），並經本院依
    職權調取上開執行卷查明屬實。
四、本件爭執事項為被告等就本院94年度執字第8323號拍賣抵押
    物執行事件，就訴外人宜聖公司所有未辦保存登記之系爭
    1409 號 建物拍賣所得之價金，得否參與分配？茲分述如下
    ：
  (一)按債權人聲請強制執行，應以書狀記載執行之標的物，強制
    執行法第5 條第2 項定有明文。又按他債權人參與分配者，
    應於標的物拍賣、變賣終結或依法交債權人承受之日1 日前
    ，其不經拍賣或變賣者，應於當次分配表作成之日1 日前，
    以書狀聲明之；逾前項期間聲明參與分配者，僅得就前項債
    權人受償餘額而受清償，為同法第32條第1 項、第2 項前段
    所規定。次按對於已開始實施強制執行之債務人財產，他債
    權人再聲請強制執行者，已實施執行行為之效力，於為聲請
    時及於該他債權人，應合併其執行程序，並依前2 條之規定
    辦理，亦為同法第33條所明定。由上可知，強制執行之聲請
    ，原則上採當事人進行主義，故當事人聲明參與分配需符合
    前開參與分配之要件，執行法院始得酌定是否准許。倘債權
    人甲對債務人丙所有之不動產及租金債權聲請強制執行，債
    權人乙對債務人丙所有之租金債權又聲請強制執行，經法院
    併案處理，則債權人乙既未對債務人丁所有之不動產聲請強
    制執行，自不得就該不動產之拍賣價金同受分配（有臺灣高
    等法院94年11月25日法律座談會審查意見可資參照）。
  (二)查被告新生公司於95年1 月16日以債權憑證為執行名義，並
    以訴外人宜聖公司、吳石田、王朱為、王太真、吳新居（聲
    請狀誤載為王新居）等5 人為債務人，具狀就宜聖公司所有
    前述7 筆土地及坐落1348地號土地上之建號518 、519 、52
    0 、1000、1049 -1 號等5 筆建物聲請強制執行，經本院以
    95年度執字第6035號受理在案，且其聲請執行之標的物並不
    包括系爭1409號建物乙情，為兩造所不爭執（見本院卷第30
    頁），並經本院調閱95年度執字第6035號執行卷核閱無訛，
    堪信為真實。惟按強制執行法第33條規定「對於已開始實施
    強制執行之債務人財產，他債權人再聲請強制執行者，已實
    施執行行為之效力，於為聲請時及於該他債權人，應合併其
    執行程序，並依前2 條之規定辦理。」，應係指多數債權人
    對同一債務人之同一財產先後聲請強制執行時，始可適用本
    條規定合併執行。若為不同債權人就同一債務人之不同財產
    聲請強制執行，須債權人對他案聲明參與分配或聲請合併，
    始得合併其程序（參楊與齡最新修正強制執行法論88年修正
    10版第343 頁）。而本件被告新生公司於95年1 月16日以宜
    聖公司、吳石田、王朱為、王太真、吳新居等5 人為債務人
    ，具狀向本院聲請就前述7 筆土地及5 筆建物予以強制執行
    ，且其中同前地段1348地號土地及坐落其上之前述5 筆土地
    均係債務人宜聖公司所有，與原告經本院以94年度執字第
    9323 號 執行事件受理而實施強制執行之債務人宜聖公司所
    有之財產相同部分，依前開規定，自應合併於本院94年度執
    字第8323號執行程序，就其拍賣之價金得分配受償。系爭14
    09號建物並非被告新生公司聲請強制執行之標的，已如前述
    ，則依首開規定及說明，被告新生公司縱已就其債務人宜聖
    公司所有之同段1438地號土地及坐落其上建物聲請強制執行
    ，且合併於本院94年度執字第8323號執行程序，惟其既未就
    系爭1409號建物聲請強制執行，自不得依強制執行法第33條
    後段規定，參與分配。復且，被告新生公司亦未於95年4 月
    21日本院94年度執字第8323號執行標的物拍定前1 日聲明參
    與分配（見本院卷第197 頁），則被告新生公司亦不得依強
    制執行法第32條規定，就系爭1049號建物拍賣所得之價金參
    與分配。是原告主張被告新生公司就系爭1049號建物拍賣所
    得之價金不得參與分配，為有理由。
  (三)又查，被告龍星昇公司之前手中興商銀前於86年5 月12日，
    以債務人宜聖公司、王太真、王朱為、吳新居等4 人積欠其
    借款債務，為保全將來執行為由，聲請法院對前開債務人宜
    聖公司等4 人之財產為假扣押，並經本院以86年度全字第15
    56號號裁定准許，中興商銀於提供擔保金後，即向本院執行
    處聲請假扣押前開債務人宜聖公司等4 人之財產，經本院以
    86執全字第1312號受理後，其並陳明債務人宜聖公司所有之
    不動產已由本院86年度執全字第994 號假扣押實施查封中，
    請求併按執行等語，本院遂將債務人宜聖公司部分併入96執
    全字的964 號辦理等情，業經本院調閱上開卷宗核對屬實。
    而本院86執全字第964 號假扣押卷宗所示，該案債權人台灣
    中小企業銀行（下稱台灣企銀）聲請強制執行之範圍，僅有
    同前段1348地號土地及坐落其上建號518 、519 、1000建號
    等不動產，不及於系爭1409號建物。故依首揭說明，因債務
    人之不動產已為其他債權人所查封，基於雙重查封禁止之原
    則，乃併案執行，將債務人宜聖公司部分併入86年度執全字
    第994 號辦理，因86年度執全字第994 號所查封之範圍僅限
    於同前地段1348地號土地及坐落其上建號518 、519 、1000
    建號等3 筆建物，而不及於系爭1409號建物，故被告龍星昇
    公司之前手中興商銀假扣押執行之併案合併執行效力，當然
    亦僅及上開土地及建物，系爭1409號建物並非被告龍星昇公
    司之前手中興商銀假扣押效力所及，不在查封範圍之內，自
    不發生當然參與分配之效力。
  3.按假扣押之財產，經金錢債權之終局執行債權人聲請執行為
    換價後，假扣押之債權人就其保全之債權，當然發生參與分
    配之效果，惟其應受分配之金額應予提存。又按因強制執行
    所得之金額，如有多數債權人參與分配時，執行法院應作成
    分配表，並指定分配期日，於分配期日5 日前以繕本交付債
    務人及各債權人，並置於民事執行處，任其閱覽，強制執行
    法第31條定有明文。再按他債權人參與分配者，應於標的物
    拍賣、變賣終結或依法交債權人承受之日1 日前，其不經拍
    賣或變賣者，應於當次分配表作成之日1 日前，以書狀聲明
    之；逾前項期間聲明參與分配者，僅得就前項債權人受償餘
    額而受清償，亦為同法第32條第1 項、第2 項前段所規定。
    然前開1348地號土地及坐落其上518 、519 、1000號等3 筆
    建物於86年間前經被告龍星昇公司之中興商銀聲請假扣押執
    行，並基於重複查封禁止原則而併入他案辦理，則就該不動
    產部分，視為被告龍星昇已有參與分配之聲請，且先執行債
    權人查封之執行行為效力，當然及於被告龍星昇公司。系爭
    1409號建物雖嗣於95年4 月21日經本院以94年度執字第8323
    號拍定，然因被告龍星昇公司之前手中興商銀於86年間參與
    分配之效力不含系爭1409建物，故就系爭1409號建物拍定所
    得之價金，自不能請求分配。再者被告龍星昇公司亦自承於
    系爭1409號建物經本院於95年4 月21日拍定前1 日，未曾具
    狀聲明參與分配（見本院卷第179 頁），依強制執行法第32
    條規定，被告龍星昇公司既非屬合法聲明參與分配之債權人
    ，自亦不得請求分配該金額。是原告主張被告龍星昇公司就
    系爭1409號建物之拍賣所得價金，不得參與分配，亦有理由
    。
五、綜上所述，被告新生公司並未就系爭1409號建物聲請強制執
    行，而被告龍星昇公司之前手中興商銀於86年間之假扣押執
    行，其查封及參與分配之範圍不包括系爭1409號建物，且被
    告2 人均未具狀就系爭1409號建物拍賣價金聲明參與分配，
    ，自不得就該建物拍得價金參與分配。是本院94年度執字第
    8323號強制執行事於95年8 月17日就系爭1409號建物拍賣所
    得價金分配予被告2 人，顯係與法不合。從而，原告依據強
    制執行法第41條第1 項之規定，提起本件分配表異議之訴，
    請求本院94年度執字第8323號強制執行事件於95年8 月17日
    製作之分配表「表二」部分，被告新生公司所受分配之453,
    271 元及被告龍星昇公司所受分配之103,051 元，均應予剔
    除，為有理由，應予准許。又本件原告並未聲請為假執行之
    宣告，本院自毋庸就被告龍星昇公司為免為假執行之宣告，
    附此敘明。
六、本件判決事證已臻明確，兩造其餘攻擊防禦及舉證，核與判
    決結果無影響，爰不另一一論述，附此敘明。
七、據上論結，本件原告之訴為有理由，依民事訴訟法第385 條
    第1 項前段、第78條、第85條第1 項，判決如主文。
中　　華　　民　　國　　96　　年　　7 　　月　　13　　日
                  民事第一庭法　官　廖純卿
正本係照原本作成。
如不服本判決，應於送達後20日內，向本院提出上訴狀並表明上
訴理由，如於本判決宣示後送達前提起上訴者，應於判決送達後
10日內補提上訴理由書（須附繕本）。
中　　華　　民　　國　　96　　年　　7 　　月　　13　　日
                            書記官　洪嘉慧
